【裁判字號】    85,台上,2223
【裁判日期】    850509
【裁判案由】    殺人
【裁判全文】
最高法院刑事判決                              八十五年度台上字第二二二三號
    上訴人  台灣高等法院檢察署檢察官
    被  告  甲○○
右上訴人因被告殺人案件，不服台灣高等法院中華民國八十五年二月八日第二審更審
判決（八十四年度上重更(一)字第九九號，起訴案號：台灣台北地方法院檢察署八十三
年度偵字第一九一○五號），提起上訴，本院判決如左：
    主  文
上訴駁回。
    理  由
按刑事訴訟法第三百七十七條規定，上訴於第三審法院，非以判決違背法令為理由，
不得為之。是提起第三審上訴，應以原判決違背法令為理由，係屬法定要件。如果上
訴理由狀並未依據卷內訴訟資料，具體指摘原判決不適用何種法則或如何適用不當，
或所指摘原判決違法情事，顯與法律規定得為第三審上訴理由之違法情形，不相適合
時，均應認其上訴為違背法律上之程式，予以駁回。本件上訴意旨略稱：證人曾阿文
於警訊中證稱：「我上樓進入廁所小便，出來後，發現甲○○持白鐵管打牛安民了」
、「牛安民當時已脫掉衣服準備睡覺」、「我看牛安民前臉頰流血，因他也醉了，無
力反抗」，依法醫師解剖結果情形為顱骨骨折顏面骨破碎性骨折甲狀軟骨縱裂
式骨折左側顱內出血；相驗情形為前額挫裂傷眉間部及鼻樑首凹陷破裂、大量
出血兩側眼眶內側骨折、眼球凹陷上唇外側及下頷部挫裂傷、均凹陷骨折左上
後頭部挫裂傷、併發顱內出血當場死亡等情。若云死者先持鐵管毆人，當鐵管為被告
所奪，遭反擊時，必以他物抵擋，最低限度也會以手掩護頭部、面部，死者左右手無
一處受傷，受傷部位全在頭部及顏面，死者應在全無防護情形下為被告襲擊，被告所
為死者先攻擊其憤而回擊之辯解，即非可取等語，指摘原判決採信被告之辯解，認第
一審量處無期徒刑太重，減輕為有期徒刑十五年，有理由、事實矛盾及審理未盡之違
法云云。惟查被告甲○○自始於警訊時即供述「牛安民可能喝醉了，……我也喝了很
多酒，本想就寢，牛安民突然拿了一支鐵管朝我打來，我閃避未被打到，趨前搶下牛
安民手中鐵管，就朝牛安民亂打……，牛安民不支倒地」（見偵卷第三頁背面）；證
人曾阿文於警訊中供述：「現場房屋是我承租，平時是由我與牛安民、甲○○共同居
住，牛安民係甲○○介紹才認識的」各等語（見同卷第八頁）。原判決認定被告與被
害人牛安民間為朋友關係，應屬無誤。二人既為朋友關係，衡情被告當無無端以鐵棒
襲擊被害人之原因；被害人酒醉，於被告奪取鐵棒朝其頭部揮棒亂打而發生上開傷勢
情形，檢察官督同法醫師相驗時，係目視所見之情形，與解剖所見情形，本質上並無
不同，原判決乃依其相驗所見情形參酌解剖結果暨法醫師伊家祥之證述，而為事實之
認定。在場目擊之證人曾阿文既證述被害人醉了無力反抗，則被告毆擊被害人頭部時
，被害人未以手護面等情，事理上尚無不合，上訴意旨以臆測之詞謂係被告襲擊被害
人云云，復未依據卷內資料，具體指明究尚有何事證，原審未調查，而原判決論處被
告有期徒刑十五年，係在刑法第二百七十一條第一項法定刑之範圍內，選科有期徒刑
，量處有期徒刑十五年，並說明第一審量刑過重，審酌被告素無不良前科，犯罪後態
度良好等一切情狀，量處上開之刑，此顯為原判決採證、認事、量刑職權之合法行使
，原判決尚無理由矛盾、審理未盡之違法情形存在。依首揭說明，上訴意旨所指摘原
判決違法情事，與法律規定得為第三審上訴理由之違法情形不相適合，應認其上訴違
背法律上之程式，予以駁回。
據上論結，應依刑事訴訟法第三百九十五條前段，判決如主文。
中      華      民      國    八十五    年      五      月      九      日
                              最高法院刑事第八庭
                                  審判長法官  紀  俊  乾
                                        法官  吳  雄  銘
                                        法官  劉  敬  一
                                        法官  洪  清  江
                                        法官  李  璋  鵬
      右正本證明與原本無異
                                              書  記  官
中      華      民      國    八十五    年      五      月     十三     日


司法院資訊處製作；財團法人民間司法改革基金會備份。
